臺灣臺北地方法院行政訴訟判決
111年度交字第458號
原      告  高祥恩  

被      告  臺北市交通事件裁決所

代  表  人  蘇福智  
上列當事人間交通裁決事件，原告不服被告民國111年7月27日北
市裁催字第22-A00000000號裁決，提起行政訴訟，本院判決如下
：
    主  文
一、原告之訴駁回。
二、訴訟費用新臺幣300元由原告負擔。
    事實及理由
一、程序部分：
    本件係因原告不服被告民國111年7月27日北市裁催字第22-A
    00000000號違反道路交通管理事件裁決書（下稱原處分）而
    提起行政訴訟，核屬行政訴訟法第237條之1第1項第1款規定
    之交通裁決事件，因卷證資料明確，爰依同法第237條之7規
    定，不經言詞辯論，逕為判決。
二、爭訟概要：
　  原告於111年5月13日上午8時51分許，駕駛車牌號碼000-000
    0號自用小客車（下稱系爭車輛）行經臺北市大安區新生南
    路3段與羅斯福路4段口（下稱系爭路口），經民眾於111年5
    月15日檢具影片向臺北市政府警察局大安分局（下稱舉發機
    關）提出檢舉，舉發機關員警查證後，認原告有「駕駛人轉
    彎時未依規定使用方向燈」之違規行為，遂於111年6月6日
    製發舉發通知單予以舉發。嗣被告審認原告有上開違規事實
    ，乃依道路交通管理處罰條例（下稱道交條例）第42條規定
    開立原處分，裁處原告罰鍰新臺幣（下同）1,200元。原告
    不服，遂提起本件行政訴訟。
三、原告起訴主張及聲明：
  ㈠主張要旨：
　⒈系爭路口為4線道單一左轉方向指示行進及1線道右轉方向指
    示行進，並無任何匯入車流，其標誌為行進方向指示，意義
    同於橋樑道路指引及山路道路方向指引，無須使用方向燈。
　⒉系爭路口行駛至羅斯福路4段南向時，最內線車道變更為公車
    專用道，故常有車輛有向右切換車道匯入之需求，此時若依
    舉發通知單所載顯示左轉方向燈，則與車輛動態不符，容易
    混淆後車判斷。
　⒊系爭路口標示瑕疵，應為方向指示而非左轉指示，行進路線
    亦無劃分車道指示虛線，造成車流混亂，打方向燈並無實質
    意義，系爭路口應以變換車道而使用方向燈較合情理。
　㈡聲明：原處分撤銷。
四、被告答辯及聲明：
　㈠答辯要旨：
　⒈系爭路口右側車道係右轉專用車道，是系爭路口非單一行向
    路口，駕駛人於轉彎時應依規定使用方向燈。
　⒉道交條例針對行進間變換車道或轉彎前規定須使用方向燈，
    其目的在於維護其他用路人之安全，將車輛之行進方向提前
    告知後方用路人，以增加後方駕駛人之反應時間，避免因反
    應不及導致交通事故，不問有無實際對交通秩序與安全造成
    危害，為駕駛人行駛中應盡之注意義務，被告依道交條例第
    42條規定裁罰原告，並無違法之情事。
　㈡聲明：駁回原告之訴。　
五、本院之判斷：　　　　
  ㈠如爭訟概要欄所載之事實，除後述之爭點外，其餘為兩造所
    不爭執，並有舉發通知單（見本院卷第35頁）及原處分（見
    本院卷第49頁）在卷可稽，堪以認定。
　㈡按汽車駕駛人，不依規定使用燈光者，處1,200元以上3,600
    元以下罰鍰，道交條例第42條定有明文。又行車遇有轉向、
    減速暫停、讓車、倒車、變換車道等情況時所用之燈光及駕
    駛人之手勢，應依下列規定：二、左轉彎時，應先顯示車輛
    前後之左邊方向燈光，或由駕駛人表示左臂平伸，手掌向下
    之手勢；汽車駕駛人，應依下列規定使用方向燈：二、左（
    右）轉彎時，應先顯示車輛前後之左（右）邊方向燈光，變
    換車道時，應先顯示欲變換車道方向之燈光，並應顯示至完
    成轉彎或變換車道之行為，道路交通安全規則第91條第1項
    第2款及第109條第2項第2款亦有明定。由上揭規定可知，駕
    駛人行車遇有轉向、減速暫停、讓車、倒車、變換車道等情
    況時，依法均必須先使用方向燈以提醒其他駕駛人及行人，
    俾使其他用路人得以於行止間大致預測該車之行車方向與速
    度、進而有所因應，以維護自身及他人行車安全，是駕駛人
    於行車時如遇有上述情況之一，即應預先施打方向燈以提示
    其他用路人注意至明。
　㈢經查，本院勘驗本件採證影片，勘驗內容如下：
　　⒈08:50:54系爭車輛於新生南路3段中內車道停等紅燈；
　　⒉08:51:01系爭車輛開始行駛，未使用方向燈；
　　⒊08:51:08系爭車輛行駛至路口停止線，未使用方向燈；
　　⒋08:51:09系爭車輛行經路口停止線，未使用方向燈，地上
      可見白色左轉箭頭；
　　⒌08:51:10系爭車輛通過路口停止線，開始左轉羅斯福路4段
      ，未使用方向燈；
　　⒍08:51:11系爭車輛繼續左轉羅斯福路4段，未使用方向燈；
　　⒎08:51:12系爭車輛繼續左轉羅斯福路4段，未使用方向燈；
      　
　　⒏08:51:13系爭車輛進入羅斯福路4段車道，未使用方向燈；
　　⒐08:51:14系爭車輛進入羅斯福路4段車道，未使用方向燈，
      其後駛離；　
　　有勘驗內容及採證影片截圖（見本院卷第55至63頁）附卷可
    佐，且將上開勘驗內容及採證影片截圖函請兩造表示意見（
    見本院卷第65至67頁、第75至77頁）。依上開勘驗內容及採
    證影片截圖，可徵當時系爭車輛行經新生南路3段，於系爭
    路口左轉行駛羅斯福路4段時，並未使用方向燈，且系爭車
    輛行駛於新生南路3段車道之地面繪製有左轉彎弧形箭頭之
    情，足認原告駕駛系爭車輛確有「汽車駕駛人未依規定使用
    方向燈」之違規行為。是被告據此裁罰原告，洵屬有據。
  ㈣原告主張系爭路口為4線道單一左轉方向指示行進及1線道右
    轉方向指示行進，並無任何匯入車流，其標誌為行進方向指
    示，意義同於橋樑道路指引及山路道路方向指引，無須使用
    方向燈等語，固非無見。惟駕車轉彎時，應先顯示欲轉彎方
    向之燈光，其規範意旨即在確保道路交通往來之安全，使後
    車及周遭車輛的駕駛人得以預見前車將要轉彎，而得預作減
    速或煞停之準備，以避免交通事故之發生，此係基於維護公
    眾交通安全之重要公益，自不容用路人依其個人主觀判斷是
    否使用方向燈至明。本件原告當時所行駛之路段為左轉彎專
    用道，固應遵照指示方向左轉彎行駛，但因其於行將左轉彎
    之際未施打左側方向燈，將致使其後方及周遭行駛車輛無法
    預測排除原告未予左轉之可能，且對此產生疑慮，則於原告
    尚未進入系爭路口前，對於其後方及周遭的車輛而言，即確
    實存在有不可預測之可能性，而依使用方向燈之規範目的考
    量，即在於使周遭車輛得以預見自車行進之方向，並進而預
    作因應，系爭車輛既係左轉彎行駛，自不容原告依主觀判斷
    是否遵守使用方向燈之規定。況且，汽車行駛之車道是否屬
    於轉彎專用車道，與汽車行駛中轉向應顯示方向燈之行車義
    務並不衝突，用路人行駛於轉彎專用車道上，無論事實上得
    否於轉彎之際有再為改道行駛之可能、或事實上有無因此造
    成危害之疑慮，均不當然因此免除於轉彎時應顯示方向燈之
    法規義務。是以，原告既於系爭路口左轉彎時未使用方向燈
    之違規事證明確，業如前述，原告為合法取得汽車駕駛執照
    之人，對於相關交通法規及注意事項理應有相當了解，其主
    張尚難憑採。　　
  ㈤原告另主張於系爭路口左轉彎至羅斯福路4段時，常有車輛向
    右切換車道匯入之需求，此時若顯示左轉方向燈將與車輛之
    動態不符，容易混淆後車判斷，系爭路口應係方向指示而非
    左轉指示，行進路線亦無劃分車道指示虛線，應以變換車道
    之車輛使用方向燈較合情合理云云。惟轉向行駛與變換車道
    行駛係屬二事，倘車輛行駛於新生南路3段內側車道向右變
    換至中內車道，應先顯示右側方向燈，變換至中內車道後左
    轉至羅斯福路4段時，應再顯示左側方向燈，並無任何衝突
    之處。是原告前開主張，亦難採信。
  ㈥本件判決基礎已臻明確，兩造其餘攻擊、防禦方法及訴訟資
    料經本院審酌後，核與判決結果不生影響，無一一論述之必
    要，併此敘明。
六、結論：
　　原處分認事用法並無違誤，原告訴請撤銷原處分為無理由，
    應予駁回。至本件裁判費為300元，應由敗訴之原告負擔，
    爰確定第一審訴訟費用額如主文第2項所示。　
中　　華　　民　　國　　111 　年　　9 　　月　　23　　日
　　　　　　　　　行政訴訟庭　法　官　邱士賓
上為正本係照原本作成。如不服本判決，應於送達後20日內，向本院提出上訴狀並表明上訴理由（原判決所違背之法令及其具體內容或依訴訟資料可認為原判決有違背法令之具體事實)，其未載明上訴理由者，應於提出上訴後 20 日內向本院補提理由書（上訴狀及上訴理由書均須按他造人數附繕本，如未按期補提上訴理由書，則逕予駁回上訴），並應繳納上訴裁判費新臺幣 750 元。
中　　華　　民　　國　　111 　年　　9 　　月　　23　　日
                              書記官  李  欣

訴訟費用計算書
項　　　　目　　　　　　　金　額（新臺幣）　　備　註
第一審裁判費　　　　　　　　300元
合        計　　　　　　　　300元